臺灣高等法院花蓮分院刑事判決　　　　 94年度上訴字第126號
上　訴　人
即　被　告　甲○○
上列上訴人因違反毒品危害防制條例案件，不服臺灣臺東地方法
院94年度訴字第20號中華民國94年05月31日第一審判決（起訴案
號：臺灣臺東地方法院檢察署93年度毒偵字第 252號），提起上
訴，本院判決如下：
    主  文
上訴駁回。
    事  實
一、甲○○曾於民國79年間違反麻醉藥品管理條例案件，經法院
    判處有期徒刑6年6月，於81年06月19日確定，又於81年間犯
    偽造文書罪，經法院判處有期徒刑4月，於82年01月09日確
    定，二罪接續執行，於83年09月29日假釋出獄（縮短刑期期
    滿日為87年12月28日）；再因轉讓及連續施用第2級毒品甲
    基安非他命案件，經臺灣臺東地方法院認其違反藥事法及麻
    醉藥品管理條例，以86年度訴字第334號判決分別判處有期
    徒刑1年2月、5月，應執行有期徒刑1年6月，嗣經本院以87
    年度上易字第219號裁定，就其連續施用第2級毒品甲基安非
    他命部分，送強制戒治後，於86年02月26日停止戒治付保護
    管束，同年10月18日保護管束期滿執行完畢後，於同年12
    月07日撤銷原判決關於連續施用安非他命及定執行刑部分，
    改判連續施用第2級毒品部分免刑，另經撤銷上開假釋，自
    88年02月26日起執行殘刑至92年06月29日，復接續執行前開
    違反藥事法判處有期徒刑1年2月部分，於91年01月28日縮短
    刑期假釋出獄付保護管束，於93年06月04日縮刑期滿（於本
    案不構成累犯）。詎猶不知警惕，於強制戒治執行完畢5年
    內之93年06月03日上午9時許採尿前回溯48小時內某時，在
    不詳地點復行施用第1級毒品海洛因1次，嗣於93年06月03
    日，因執行保護管束至臺灣臺東地方法院檢察署報到時，經
    該署觀護人請該署法警採集被告尿液，送請慈濟大學濫用藥
    物檢驗中心檢驗結果，呈嗎啡陽性反應，始查獲上情。
二、案經臺灣臺東地方法院檢察署檢察官自動檢舉偵查起訴。
    理  由
一、認定犯罪事實所憑之證據及理由
（一）本件所採之被告尿液經送請慈濟大學濫用藥物檢驗中心以
      氣相層析質譜儀分析（即ＧＣ／ＭＳ）鑑定檢驗結果，呈
      嗎啡陽性反應，有該中心之檢驗總表一份在卷可稽（見93
      年度發查字第376號偵查卷6頁），則被告於93年06月03日
      經採檢之尿液檢體，確呈鴉片類毒品嗎啡陽性反應，已甚
      明確。
（二）按一般人施用毒品，可於尿液中檢驗出嗎啡反應之有效期
      間為2日，惟此乃針對1次吸食毒品者而言，若長期吸食者
      ，尿液可驗出的天數應可再增加，此有高雄醫學院附設中
      和醫院（80）高醫附密字第3866號函可憑（見原審卷82
      頁），被告之尿液既經檢出含有鴉片類嗎啡陽性反應，揆
      諸前開說明，被告於93年6月3日上午9時許為法警採尿回
      溯48小時內之某時施用第1級毒品海洛因1次之犯行，應堪
      認定。
（三）被告曾因連續施用第2級毒品甲基安非他命案件，經臺灣
      高等法院花蓮分院裁定強制戒治後，於88年02月26日停止
      戒治付保護管束，於同年09月06日保護管束期滿執行完畢
      ，有臺灣高等法院被告前案紀錄表附卷可按（見原審卷3
      至9頁），其於強制戒治執行完畢釋放後，5年內再犯施用
      毒品之罪甚明。
二、對於被告辯解本院之判斷
（一）被告辯解要旨
      被告矢口否認有何施用第1級毒品海洛因之犯行，辯稱：
      伊並未施用海洛因，不知為何驗尿報告呈嗎啡陽性反應，
      可能是伊於採尿前1、2天，因頭痛至臺東市東和外科診所
      看病，醫生幫伊打針及開立藥物供伊服用所致，也有可能
      是伊尿液遭人調包之故云云。
（二）不採的理由
  １、檢察官向東和外科診所詢問被告自93年05月15日起至同年
      06月03日止在該所就診期間所施打及領取之藥品是否含有
      嗎啡成分，業據該診所回覆略以：被告於93年06月02日至
      該診所診療，主訴頭暈，所用針劑及藥物均未含嗎啡成份
      ，此有東和外科診所93年11月01日東外（93）函字第012
      號函及被告病歷資料、臺灣臺東地方法院檢察署公務電話
      紀錄單各1件在卷可稽（見93年度毒偵字第252號偵查卷17
      至20頁），故被告尿液檢體係因服用或施打醫師開立藥物
      始呈嗎啡陽性反應之可能性應可排除。
  ２、原審採集被告唾液併同本件採集之被告尿液送請內政部警
      政署刑事警察局，進行ＤＮＡ比對鑑定，惟因被告上開所
      採之尿液ＤＮＡ量無法檢出，故無法與被告之唾液比對是
      否屬同一人所有，此固有內政部警政署刑事警察局94年05
      月03日刑醫字第0940042775號鑑驗書乙紙在卷可參（見原
      審卷86頁），惟本件驗尿當日確係被告親自排尿至紙杯後
      裝瓶，再由法警用封條將瓶口封住後，交由被告在封條上
      面簽名捺印，並用膠帶將封條及瓶口封起來，交給負責採
      尿之人等情，業據被告自承在卷（見原審卷73頁），並有
      卷附檢察署受保護管束人（被告）尿液檢體監管紀錄表上
      之被告簽名、捺印可佐（見93年度發查字第376號偵查卷3
      頁），而依本件尿液送驗機構慈濟大學濫用藥物檢驗中心
      檢體收件之標準作業程序規定（見原審卷79至80頁），該
      中心於接收檢體時，必須確定檢體封裝完整及監管記錄是
      否齊全，檢視整批檢體包裝封緘是否完整，包括封緘上是
      否有委驗單位採尿人員簽名及日期；封緘是否辨識不清、
      破裂或不完整。以上若稍有異樣須詳細記載於檢體收件及
      監管記錄表，仍收件，但通知委驗單位且記錄之。另檢體
      瓶口封緘完整則包括：採尿者及受檢者簽印共2枚；封緘
      辨識完整，沒有破裂或不清。若有異樣則記錄之，且通知
      委驗單位並於檢驗報告上註明記錄之。若有封口緘遺失、
      置換、辨識不清則拒驗且書面通知委驗單位。查本件尿液
      檢體監管紀錄表上所載之尿液檢體編號確與慈濟大學濫用
      藥物檢驗中心檢驗總表上驗出嗎啡陽性反應之尿液檢體編
      號相同，且既經該中心收件檢驗，足見並無不符合該中心
      檢體收件標準作業程序規定之情形，應可排除尿液遭人置
      換之可能，況運送、檢驗尿液之人員與被告並無何怨隙，
      亦無故意將尿液調包嫁禍被告之理。是被告抗辯其尿液係
      遭人調包云云，顯無可採。
  ３、按對於篩驗結果呈陽性反應之檢體以氣相層析質譜儀檢驗
      ，除可對代謝物陽性反應作具個別化之鑑定外，尚可清楚
      分辨目前所知各種藥物所可能造成之偽陽性反應，為目前
      尿液檢驗法中可信度及準確度最高之方法，是本案被告尿
      液既係以氣相層析質譜儀法進行檢驗，仍呈鴉片類毒品陽
      性反應，又可排除係因服用醫師開立藥物或遭他人調包所
      致之可能性，均已如前所述，被告仍矢口否認施用第1級
      毒品海洛因之犯行，即無可採。
三、論罪科刑之理由
（一）查海洛因為毒品危害防制條例第2條第2項第1款所規定之
      第1級毒品。核被告施用第1級毒品之行為，係犯毒品危害
      防制條例第10條第1項之施用第1級毒品之罪。被告持有第
      1級毒品之目的，在於供己吸食，其持有毒品之低度行為
      ，應為施用毒品之高度行為所吸收，不另論罪。
（二）原審依上開事證，適用前述法律，並爰審被告前已有施用
      毒品前科，本次再次施用毒品，顯見其戒毒意志不堅，犯
      後猶否認犯行，態度不佳，及本件施用毒品次數僅1次，
      惡性尚非重大等一切情狀，量處被告有期徒刑8月。經核
      認事用法均無不合，量刑亦屬妥當，上訴人即被告上訴否
      認犯罪，為無理由，應予駁回。
四、適用法律
    程序法方面，刑事訴訟法第368條。
本案經檢察官林慧到庭執行職務。
中　　華　　民　　國　　94　　年　　9　　月　　13　　日
                        審判長法  官  吳鴻章
                              法  官  林慶煙
                              法  官  蔡勝雄
以上本證明與原本無異。
如不服本判決，應於判決送達後10日內向本院提出上訴狀。其未
述理由者，並應於提出上訴狀後10日內向本院補提理由狀 (須
附繕本)。
                              書記官  陳有信
中　　華　　民　　國　　94　　年　　9　　月　　13　　日
附錄:
本判決論罪科刑法條:
毒品危害防制條例第10條
施用第一級毒品者，處6月以上5年以下有期徒刑。
施用第二級毒品者，處 3 年以下有期徒刑。
